臺灣高等法院刑事裁定　　　　　　　 100年度侵聲再字第27號
再審聲請人　
即受判決人　吳明昌
上列聲請人因妨害性自主案件，對於本院99年度上訴字第2774號
，中華民國99年10月28日第二審確定判決（起訴案號：臺灣士林
地方法院檢察署99年度偵字第2776號），聲請再審，本院裁定如
下：
    主  文
再審之聲請駁回。                                                          
    理  由                                                                
一、按聲請再審，應以再審書狀敘述理由，附具原判決之繕本及
    證據，提出於管轄法院為之，刑事訴訟法第429條定有明文
    。所稱「敘述理由」，於為受判決人之利益聲請再審時，係
    指具體表明符合同法第420條、第421條所定得聲請再審之情
    形者而言；如所述再審事由，顯與各該規定者不相適合時，
    應認其聲請再審之程序違背規定，最高法院99年度台抗字第
    523號裁定意旨參照。又有罪之判決確定後，有左列情形之
    一，為受判決人之利益，得聲請再審︰(一)原判決所憑之證
    物已證明其為偽造或變造者。(二)原判決所憑之證言、鑑定
    或通譯已證明其為虛偽者。(三)受有罪判決之人，已證明其
    係被誣告者。(四)原判決所憑之通常法院或特別法院之裁判
    已經確定裁判變更者。(五)參與原判決或前審判決或判決前
    所行調查之法官，或參與偵查或起訴之檢察官，因該案件犯
    職務上之罪已經證明者，或因該案件違法失職已受懲戒處分
    ，足以影響原判決者。(六)因發現確實之新證據，足認受有
    罪判決之人應受無罪、免訴、免刑或輕於原判決所認罪名之
    判決者。前項第1款至第3款及第5款情形之證明，以經判決
    確定，或其刑事訴訟不能開始或續行非因證據不足者為限，
    得聲請再審，刑事訴訟法第420條亦有明文。而刑事訴訟法
    第420條第1項第6款所謂「發現確實之新證據」，係指該證
    據於事實審法院判決前已經存在，為法院、當事人所不知，
    不及調查斟酌，至其後始行發見，且就證據本身形式上觀察
    ，固不以絕對不須經過調查程序為條件，但必須顯然可認為
    足以動搖原有罪確定判決，而為受判決人無罪、免訴、免刑
    或輕於原判決所認罪名之判決者為限。故受理聲請再審之最
    後事實審法院，應就聲請再審理由之所謂「新證據」，是否
    具備事實審判決前已經存在，為法院、當事人所不知，事後
    方行發見之「嶄新性」，及顯然可認足以動搖原有罪確定判
    決，應為無罪、免訴、免刑或輕於原判決罪名之「顯然性」
    二要件，加以審查，為判斷應否准予開始再審之準據，二者
    均不可或缺，倘未兼備上開學理上所謂「確實性」與「新規
    性」之二種再審新證據之特性，即不能據為再審之原因；再
    所謂確實之新證據，係指其證據之本身在客觀上可認為真實
    ，毋須經過調查，即足以動搖原判決，使受刑人得受有利之
    裁判者而言，若在客觀上就其之真實性為如何，尚欠明瞭，
    非經相當之調查，不能辨其真偽，即與確實新證據之「確實
    」含義不符，自難據為聲請再審之理由，最高法院85年度台
    抗字第308號、93年度台抗字第98號、86年度台抗字第477號
    、70年度台抗字第161號等裁判均同此意旨，可資參照。又
    法院認為無再審理由者，應以裁定駁回之。經前項裁定後，
    不得更以同一原因聲請再審。刑事訴訟法第434條定有明文
    。
二、本件聲請人前曾聲請再審，業經本院以100年聲再295號刑事
    裁定駁回聲請人之聲請，該裁定以:一、聲請意旨略以：聲
    請人吳明昌係基於憐憫之心照顧身體欠佳之A女，對A女施以
    民俗按摩療法診治，並未違犯本罪，爰依刑事訴訟法第420
    條第1項第3、6款及第421條聲請再審，提出新事證及原審漏
    而未審之證據如下：（一）新事證部分：1.聲請人自民國95
    年初至今，因身體欠佳而生殖器無法勃起，性功能有所障礙
    ，無可能作任何性交之犯罪行為，原審未對聲請人作醫學生
    理鑑定，顯屬新事證，應重啟調查。2.聲請人長期罹患憂鬱
    症，無自我控制力，幾近精神耗弱、心神喪失之境，應予精
    神鑑定，以醫學分析報告作為本案新證據。（二）原審漏而
    未審證據如下：1.原確定判決認被告以奇異筆、乳液等工具
    ，做為施用強暴之方法，惟奇異筆之查獲地點為聲請人住所
    ，非犯罪現場，且為一般文具用品，隨處可得，原審未經科
    學鑑定，以臆測判定，顯未符常理。2.A女處女膜之驗傷診
    斷書，應載明受傷部位大小、造成之可能原因、受傷之時間
    點等重要細節，方得用以證明犯罪，故須為完整詳盡之醫學
    鑑定始足。3.應查明聲請人與A女往來之電話通聯紀錄，係
    何人、何處、何時撥打，若係A女主動撥打給聲請人，邀約
    聲請人見面，即可證明聲請人非違反A女之意願。（三）原
    確定判決既以客觀上可以分開評價而認聲請人與A女為5次性
    交分論併罰，易言之，也可以認屬同一行為。且A女偵查中
    之證詞未經具結，被告於審判中一再重申事實真相，卻遭制
    止不得發言，且未經交互詰問及合理答辯，即以無意見視為
    同意證據能力，A女年幼又疑有弱智，證詞無可信度，其生
    理、精神狀態未經醫學鑑定，原確定判決遽然採信，有違法
    令等語。（一）聲請人以刑事訴訟法第420條第1項第3款受
    有罪判決之人已證明其係被誣告之規定聲請再審部分，並未
    依該條第2項提出誣告罪之確定判決作為證明，與該款聲請
    再審之要件不合。（二）另依刑事訴訟法第420條第1項第6
    款因發現確實之新證據，足認受有罪判決之人應受無罪、免
    訴、免刑或輕於原判決所認罪名之判決之規定聲請再審部分
    ，所提出之「新證據」，應為事實審判決前已經存在，為法
    院、當事人所不知，事後始行發見者而言，惟聲請意旨所指
    應鑑定其有無性功能障礙、應予精神鑑定等項，均係促請本
    院再重啟調查之事證，而非於事實審判決前已存在、為聲請
    人所不知，事後方行發見之「嶄新性」證據，且其客觀上之
    真實性如何，尚欠明瞭，非經相當之調查，不能辨其真偽，
    亦與再審之新證據須本身在客觀上可認為真實，毋須經過調
    查，即足以動搖原判決，使受刑人得受有利裁判之「確實性
    」要求不符，揆諸上開最高法院說明，自不能據為刑事訴訟
    法第420條第1項第6款之再審原因。（三）又依刑事訴訟法
    第421條之規定提起再審者，係以不得上訴第三審法院之案
    件為限，且依同法第424條之規定，應於送達判決後20日內
    為之。本件聲請人所犯刑法第222條第1項第2款、第224條之
    1等罪，皆非刑事訴訟法第376條所定不得上訴三審案件，聲
    請人依刑事訴訟法第421條為由聲請再審，不合法律上程式
    。（四）另A女為證時，尚未滿16歲，依刑事訴訟法第186
    條第1項第1款規定，本不得令其具結，關於其證詞之證據能
    力，業經原確定判決於理由欄有所說明（見該判決第3頁第9
    至14行）；原確定判決亦說明扣案奇異筆並非聲請人為本案
    犯罪所用之物等情（見該判決第12頁倒數第1至2行），及就
    聲請人所主張鑑定A女處女膜破裂之成因部分，說明無再予
    鑑定必要之原因（見該判決第9頁倒數第6至12行），併同聲
    請人其餘所指包括通聯紀錄、A女證詞之憑信性、證據能力
    、本件犯行應為一行為或數行為之認定等各項聲請再審意旨
    ，均經原確定判決本於職權對相關證據依自由心證而為取捨
    ，並於判決中詳敘其判斷之依據及認定之理由，聲請人依個
    人意見，就同一證據為不同評價之爭執，或置原確定判決所
    為明白論斷於不顧，仍持已為原確定判決指駁之陳詞，專憑
    己意再事爭辯，任意指摘原確定判決違法，或主張原確定判
    決有「應調查之證據未予調查」之違法而屬得否聲請提起非
    常上訴之範疇，核均不合刑事訴訟法第420條所定為受判決
    人之利益聲請再審之事由。（五）綜上，本件聲請人據以聲
    請再審之各款事由，與刑事訴訟法所定聲請再審之要件無一
    相符，其再審之聲請為無理由，應予駁回。有上開裁定可稽
    。
三、聲請人復以:1.誣告罪部分將另行提告，雖無提告，亦可再
    審，2.醫學鑑定是己存在之事實證據，3.被害人偵訊過程，
    由其母代言，有違經驗法則，聲請再審。惟查:上開事項，
    上開裁定已指駁，且原確定判決亦以: (一)證人即告訴人Ａ
    女於偵查及原審中供證：伊已不記得第一次發生的時間，但
    伊在警詢講的九十八年十二月十九日，係伊自己想起來的，
    在那天下午四點伊剛放學時，由被告開車載伊去他家，伊係
    因為阿嬤身體不好，要到被告家幫阿嬤祈福，到了被告家，
    他就叫伊脫褲子，他手油油的撫摸伊性器官，然後用像假熱
    狗的東西包一層塑膠袋，插在伊屁股那裡很深、很痛，並有
    流血，伊當時有哭、喊痛，並說不要，被告便打伊大腿內側
    ，及責罵伊，之後便叫伊去洗屁股，穿好褲子之後，再梳頭
    髮、看電視，並叫伊回去不要跟阿嬤講，伊隔天有向被告說
    伊很痛，被告便拿止痛藥給伊吃，後來阿嬤幫伊洗澡時，伊
    說很痛，阿嬤詢問是怎麼一回事，伊便將被告對伊所作的事
    情，告訴阿嬤，之前母親也曾因伊下面有流血的情形，詢問
    過伊等語（偵查卷第六五至六八頁、原審卷第一七三頁反面
    至第一七九頁），與證人00000000Ａ（即告訴人之母）於原
    審供證：伊有一次上廁所時，發現Ａ女底褲有紅色的血跡，
    詢問她是不是月經來了，但自己想一想應該沒有那麼早，因
    她是小學六年級，伊便再問她是不是跌倒受傷，她就說好久
    忘記了，後來有次她阿嬤跟也一起洗澡時，她說她會痛，才
    跟阿嬤講這件事等語（原審卷第一八○頁）吻合。而被告於
    偵查中亦自白：九十八年十二月十九日當天告訴人放學後，
    伊與告訴人以行動電話聯絡，約在社區外面見面，再開車載
    告訴人至伊住處後，伊是先用扣案之乳液塗抹告訴人之陰部
    後，再以奇異筆插入告訴人之屁股時，告訴人有喊痛，結束
    後，伊叫告訴人不要跟阿嬤說，隔天告訴人曾告以肚子痛，
    伊便拿自己的痔瘡藥當作止痛藥給她吃等語（偵查卷第五四
    、五五頁），且被告上開自白除就有無以奇異筆插入告訴人
    之屁股，及有無打告訴人之大腿內側，與告訴人指訴略有出
    入外，餘均大致若符。由上足認告訴人之指訴顯非虛妄，應
    屬可信。又告訴人於偵查及原審中均供證被告並未以扣案之
    奇異筆為強制性交之工具等語（偵查卷第六六頁、原審卷第
    一七八頁），且被告嗣於原審及本院均堅決否認有此行為（
    原審卷第四八頁反面、本院卷第七七頁反面），故被告之上
    開自白除有無以奇異筆為犯罪工具，及有無施用強暴之方法
    外，其餘與事實相符，自堪採為本案認定犯罪事實之證據。
    是以，被告於九十八年十二月十九日下午四時告訴人放學後
    之某時，在其前揭住處內，以上開強暴脅迫之方法，違反告
    訴人之意願，逕用外以塑膠袋包裹之類似假熱狗之不明器物
    ，插入Ａ女肛門內，而強制性交告訴人得逞之事實，洵堪認
    定。(二)又證人即告訴人Ａ女於偵查及原審中供證：被告共
    帶伊至其住處五次以上，第一次（即九十八十二月十九日）
    之後，每次都是被告打電話找伊，因他有伊行動電話的號碼
    ，而被告曾說幫阿嬤祈福，要用三樣東西，第一是用十二根
    頭髮，第二用指甲，第三樣是到了被告住處，被告才說是他
    的性器官在伊屁股那邊，伊為了幫阿嬤祈福，並告訴被告只
    是去拜拜，被告應允之後，伊始隨同被告前往他的住處，伊
    並沒想到被告又在欺騙伊，被告幾乎每次都用類似熱狗的東
    西插入伊屁股、下體，還有他的性器官，伊都有哭、喊痛，
    並說不要，有一次被告就打伊大腿內側，並說再哭的話就打
    ，不然就捏伊大腿，這五次被告有用手摸伊尿尿的地方，但
    伊不知道被告有無將手指頭插進去等語（偵查卷第六六至六
    八頁、原審卷第一七二頁反面至第一七六頁），與被告於偵
    查及原審羈押訊問時供稱：除了第一次在九十八年十二月外
    ，其他時間都在九十九年一月，每次都與Ａ女約在社區外面
    ，伊前後對告訴人強制性交四次，第二次是告訴人說她擔心
    阿嬤身體變差，伊告以可以至伊住處拜拜，因為伊在網路上
    看到十二根頭髮、手指加以蠟燭，就可以幫長輩祈福，所以
    伊就開車載告訴人至伊住處等語（偵查卷第五五、五六頁，
    原審聲羈卷第六頁）若合。而被告於偵查中及原審訊問時，
    亦就被訴強制性交乙節為認罪之陳述，並於原審坦認其有用
    其陰莖插入告訴人的陰道內，告訴人沒有同意等語（偵查卷
    第五七頁、原審卷第四一頁反面、第四八頁反面），另被告
    於偵查中雖曾否認以違反告訴人意願之方式，強行性侵害Ａ
    女，惟亦供稱：九十八年十二月十九日，告訴人和伊到伊水
    源路住處後，伊前後對告訴人共強制性交四次，每次都是用
    奇異筆插入告訴人的陰道及肛門，還有一次是用手摸告訴人
    的陰部，只有撫摸外面，手指沒有插進去等語（偵查卷第五
    五、五六頁），而告訴人之處女膜三點鐘、九點鐘方向均有
    裂傷，亦有汐止國泰綜合醫院出具之受理疑似性侵害事件驗
    傷診斷書一份附卷可稽（外放）。此外，復有被告交給告訴
    人之止痛藥粉兩包、被告所有用於性侵害告訴人所用之乳液
    一瓶扣案可資佐證，是被告前後對告訴人強制性交四次及強
    制猥褻一次之事實，應堪予認定。至本案雖未查扣被告用以
    性侵告訴人之類似熱狗之器物，然依前揭事證已足資認定被
    告強制性交犯行，且被告於犯罪後，為避免其犯行曝光，乃
    將前開犯罪工具丟棄或隱匿，亦屬可能，故警員事後未於被
    告住處搜得前開犯罪工具，亦難資為有利於被告之認定。(
    三)再者，本案除被告第一次性侵害告訴人之時間，係於九
    十八年十二月十九日下午四時告訴人放學後之某時，業經認
    定如上外，其後數次之犯罪時間，據被告及告訴人於原審之
    供證，可知均發生在告訴人該學年學校寒假開始前（原審卷
    第一七九頁、第一八四頁反面），再參以告訴人於偵查及原
    審中均供證：都是被告打電話約伊去他家等語（偵查卷第六
    七頁、原審卷第一七五頁反面、第一七九頁），而被告亦不
    否認有以行動電話與告訴人聯絡之情，惟辯以：係告訴人打
    電話給伊云云（原審卷第一八二頁反面、第一八三頁），亦
    足認被告與告訴人係以行動電話聯繫約定見面時間後，由被
    告將告訴人載往其前揭住處之事實。而依卷附之臺北縣九十
    八年度一月學校行事曆，該學年小學寒假係始於九十九年一
    月二十日，並比對被告所使用之0000000000號行
    動電話與告訴人所使用之行動電話（以其母名義申請，門號
    詳卷）於九十八年十二月十九日後至九十九年一月二十日告
    訴人學校放寒假前期間之通聯紀錄結果顯示，被告在九十八
    年十二月十九日後，曾於九十八年十二月二十四日（星期四
    ）、九十九年一月二日（星期六）、一月十日（星期天）、
    一月十八日（星期一），有被告及告訴人使用之上開行動電
    話通聯紀錄各一份存卷可考（原審卷第一０七頁至第一六九
    頁）。由上堪認被告在九十八年十二月十九日第一次性侵害
    後，復先後於九十八年十二月二十四日、九十九年一月二日
    、一月十日、一月十八日，約告訴人見面後，載至其前揭住
    處，予以強制性交或強制猥褻。至檢察官於起訴書雖載稱被
    告犯罪時間為九十八年十二月十九日至九十九年一月二十二
    日，惟所指九十九年一月二十日後之犯罪時間與上揭事證不
    符，自難認被告於九十九年一月二十日後仍有對告訴人為強
    制性交或強制猥褻之犯行，併此敘明。(四)被告雖辯稱：告
    訴人只來過伊家裡四次，這四次伊都有用奇異筆插入告訴人
    的陰道、肛門，但伊沒有用陰莖插入告訴人的陰道、肛門，
    過程中告訴人有反抗，但伊就停下來了云云，惟其自警詢時
    起迄原審審理時止，就強制性交告訴人所用之器具，以及是
    否獲得告訴人同意兩點，忽稱：是以食指及奇異筆性侵害告
    訴人，但告訴人都有同意云云（偵查卷第十六、五四頁），
    忽稱：只有用陰莖插入告訴人陰道，沒有用奇異筆和假陽具
    ，告訴人沒有同意云云（原審卷第四一頁反面），忽稱：都
    只用手指頭性侵害告訴人，但只有一次用手指插入告訴人的
    陰道內，其他都祇是在外面磨蹭，告訴人都是半推半就云云
    （原審卷第四八頁反面），所述前後不一，相較告訴人對被
    告確實使用性器官、以塑膠袋包裹之類似假熱狗之不明器物
    等物作為性侵工具，被害過程中伊雖表示要回家，要穿褲子
    ，惟均遭被告恫嚇不許、或拍打大腿以示壓制等情節（偵查
    卷第二二、六六頁、原審卷第一七五頁），前後始終一致而
    言，被告所供顯係避重就輕。況以常情論之，告訴人係八十
    六年九月生，被害時年僅十二歲，身心發展未臻成熟，與被
    告也無交往可言，驟然遭到被告以性器官及其他異物插入陰
    道、肛門，因疼痛而哭泣出言拒絕，甚至掙扎反抗，並未有
    悖於常情。至被告辯稱：伊只性侵害告訴人四次部分，應係
    其誤認最後一次僅單純撫摸告訴人外陰（即強制猥褻部分）
    ，並非以其性器官或上開不明異物插入告訴人之性器官，應
    非所謂之性侵害犯罪，而主觀上逕自將該次剔除所致，此觀
    諸前述被告於偵查中坦稱：有四次強制性交告訴人，另有一
    次只摸告訴人外陰等語自明（偵查卷第五六頁），是故，被
    告上揭所辯，均要難採信。(五)按刑法第二百二十一條第一
    項所謂違反其意願之方法而為性交者，並不以類似於該條項
    前段所列舉之強暴、脅迫、恐嚇或催眠術等方法為必要，只
    要行為人主觀上具備侵害被害人性自主之行使、維護，以任
    何違反被害人意願之方法為性交者，均屬之，最高法院九十
    四年台上字第四五九八號判決可供參照。經查，綜觀本案，
    告訴人雖均係自願前往被告住處，並自行脫去褲子，致遭被
    告性侵，被告對此並未施用任何暴力，然告訴人起初係為其
    祖母祈福及延壽，而前往被告前開住處，毫無與被告發生性
    交行為之意，其稍後在面臨被告性侵害時，又已明確表示拒
    絕欲行回家，僅係遭被告設詞拖延，並拍打大腿、出言恫嚇
    ，遂難以按其意願自由離去，已如前述，衡諸告訴人係八十
    六年九月生，被害時不過十二歲，且有輕度智能障礙，有其
    身心障礙手冊可考（外放），身心及智慮發展均難謂成熟，
    不僅容易輕信脫衣祈福等怪力亂神之事，面臨不法侵害時所
    能採取之反抗方式更屬有限，相對已經成年，身心健全之被
    告而言，被告僅需如前述略為虛張聲勢，即可有效壓制告訴
    人之反抗意願，至此，告訴人個人之性自主決定權，已因被
    告前述之行止，而無行使自由可言。是被告所為，自已達違
    背告訴人之意願而為強制性交或猥褻。綜上，被告前述對告
    訴人所為之四次性交及一次猥褻，均係違反告訴人之意願而
    為，應可認定。(六)檢察官固指稱：被告第五次將告訴人誘
    至家中，亦係持奇異筆等異物插入告訴人之肛門，應係強制
    性交等語（見起訴書第一頁），告訴人於偵查中經檢察官質
    以：「被告這五次都有用像熱狗一樣的東西還有他的性器官
    插妳的屁股」時，亦答稱：「是」等語，此後於原審審理時
    經審判長詢以：「妳確定這五次管理伯伯都有用假熱狗及性
    器官插妳後面屁股」時，除仍答稱：「是」等語外，並補稱
    ：「（先前警詢筆錄陳述第五次只用手摸我下面重要部位）
    那次沒有講完整」等語（偵查卷第六八頁、原審卷第一七八
    頁反面），惟告訴人此部分指述，與其先前在警詢中指稱：
    「前四次都一樣，那個叔叔有用布蓋住我的臉，有把我的腳
    抬起來用熱狗用我後面，然後又叫我翻過去，用性器官插我
    後面屁股，第五次是用手摸我下面重要部位」等語不符（偵
    查卷第二二頁），而細繹告訴人於警詢指訴時，將第一至四
    次與第五次受害情節，分開陳述，甚為明確，顯係有意，非
    單純陳述不完全所致，再斟酌告訴人年幼，易受誘導，此後
    在偵審中所言，似有迎合詢問者前開問題之意，被告也始終
    否認有第五次性侵害告訴人之情事。是故，告訴人此部分指
    述，既有前開瑕疵，即難遽採，被告於最後一次（即九十九
    年一月十八日）所為，僅係強制猥褻，並非強制性交。(七)
    綜上所述，本件事證明確，被告四次強制性交告訴人，及一
    次強制猥褻告訴人之犯行，均堪以認定，應依法論科。辯護
    人雖聲請鑑定告訴人處女膜破裂之成因，惟處女膜破裂之原
    因多端，性交、異物侵入或運動因素均有可能造成，而依上
    揭告訴人之供證及被告之自白，亦知告訴人之陰道確有遭被
    告以塑膠袋包裹之類似假熱狗之不明器物或其食指、性器官
    等侵入之情，且告訴人處女膜有上述裂傷之情形，有前開驗
    傷診斷書在卷可卷，是無再予鑑定之必要，已說明清楚。聲
    請人復以上開理由聲請再審，依上開規定，其聲請再審無理
    由，應予駁回。。
四、據上論斷，應依刑事訴訟法第434條，裁定如主文。
中    華    民    國  100    年    10    月    25    日
                  刑事第十二庭  審判長法  官  蔡永昌
                                      法  官  蘇隆惠
                                      法  官  陳貽男
以上正本證明與原本無異。
如不服本裁定，應於收受送達後五日內向本院提出抗告狀。
                                      書記官  丁淑蘭
中    華    民    國   100    年    10    月    26    日